【裁判字號】    99,審訴,641
【裁判日期】    990528
【裁判案由】    毒品危害防制條例
【裁判全文】
臺灣高雄地方法院刑事判決             99年度審訴字第641號
公  訴  人  臺灣高雄地方法院檢察署檢察官
被      告  乙○○
上列被告因毒品危害防制條例案件，經檢察官提起公訴（99年度
毒偵字第505 號），被告於準備程序中就被訴事實為有罪之陳述
，經本院告知簡式審判程序之旨，並聽取被告與公訴人之意見後
，本院合議庭裁定由受命法官獨任進行簡式審判程序，判決如下
：
    主  文
乙○○犯施用第一級毒品罪，累犯，處有期徒刑玖月；又犯持有
第一級毒品罪，累犯，處有期徒刑貳月，扣案之海洛因壹包（驗
前淨重零點零伍玖公克，驗餘淨重零點零伍壹公克，含包裝袋壹
只）沒收銷燬之。應執行有期徒刑拾月，扣案之海洛因壹包（驗
前淨重零點零伍玖公克，驗餘淨重零點零伍壹公克，含包裝袋壹
只）沒收銷燬之。
    事實及理由
一、犯罪事實：
    乙○○前於民國93年間，因施用毒品案件，經送觀察、勒戒
    後，因有繼續施用毒品傾向，復經本院以93年度毒聲字第59
    4 號裁定令入戒治處所施以強制戒治，於93年12月9 日強制
    戒治執行完畢，並由臺灣高雄地方法院檢察署檢察官以93年
    度戒毒偵字第1177號為不起訴處分確定。復因於前開強制戒
    治執行完畢5 年內犯施用毒品案件，經本院以94年度訴字第
    2782號判處有期徒刑10月確定，於95年9 月10日執行完畢。
    詎猶不知悔改，復基於施用第一級毒品海洛因之犯意，於98
    年12月24日上午11時13分回溯72小時內某時許（不含公權力
    拘束時間），在不詳處所，施用第一級毒品海洛因1 次；又
    基於持有第一級毒品海洛因之犯意，於98年12月24日上午10
    時許，在高雄市苓雅區凱旋醫院旁公園內，向不詳真實姓名
    年籍、綽號「黑仔」之成年男子，以新臺幣500 元之價格，
    購得第一級毒品海洛因1 包（驗前淨重0.059 公克，驗餘淨
    重0.051 公克，含包裝袋1 只）而持有之。嗣於98年12月24
    日上午10時50分許，乙○○騎乘機車行經高雄市新興區○○
    ○路246 號前為警攔檢，經警詢問其有無攜帶違禁品，乙○
    ○乃主動自上衣口袋香菸盒中取出上開第一級毒品海洛因1
    包供警查扣，自首其持有第一級毒品犯行，經對其採尿送驗
    ，結果呈嗎啡陽性反應，始悉上情。
二、證據：
  1.高雄市立凱旋醫院99年1 月14日濫用藥物尿液檢驗報告、高
    雄市政府警察局苓雅分局煙毒麻藥案件嫌疑人尿液採證代碼
    對照表各1 份。
  2.扣案之海洛因1 包（驗前淨重0.059 公克，驗餘淨重0.051
    公克，含包裝袋1 只）、高雄市立凱旋醫院99年1 月11日濫
    用藥物成品檢驗鑑定書1 紙。
  3.本院公務電話記錄1紙。
  4.被告之自白。
三、論罪：
  1.被告前因施用毒品案件經裁定送觀察、勒戒、強制戒治，執
    行完畢後經臺灣高雄地方法院檢察署檢察官為不起訴處分確
    定，後又因於5 年內施用毒品，經本院以94年度訴字第2782
    號判刑確定，是被告於「初犯」經觀察、勒戒、強制戒治後
    ，曾於5 年內再犯，經依法追訴處罰，本案已屬3 犯以上，
    與毒品危害防制條例第20條第3 項「五年後再犯」之情形有
    別，且因已於「五年內再犯」，顯見其再犯率甚高，原實施
    觀察、勒戒及強制戒治，已無法收其實效，而無5 年戒斷期
    之存在，自無再經觀察、勒戒及強制戒治之必要，檢察官逕
    行起訴，即無不合，合先敘明。
  2.海洛因為毒品危害防制條例第2 條第2 項第1 款規定之第一
    級毒品，是核被告所為，係犯毒品危害防制條例第10條第1
    項施用第一級毒品罪、第11條第1 項持有第一級毒品罪。檢
    察官雖未於起訴書所犯法條欄引用毒品危害防制條例第11條
    第1 項之條文，惟已於起訴書犯罪事實欄及證據清單編號一
    載明被告持有第一級毒品及為警查獲之事實，並於準備程序
    、審判程序中補充被告另涉犯持有第一級毒品罪，該部分既
    在起訴範圍內，本院自應予以審理。就被告所施用之毒品，
    係被告於持有後，進而施用，其持有之低度行為應被施用之
    高度行為所吸收，不另論其持有第一級毒品罪。被告所犯上
    開2 罪，犯意各別，行為互殊，應予分論併罰。被告有犯罪
    事實欄所述經判處有期徒刑並執行完畢之情形，此有臺灣高
    等法院被告前案紀錄表在卷可佐，其於徒刑執行完畢5 年之
    內故意再犯本件有期徒刑以上之罪，均為累犯，應依法加重
    其刑。被告犯上述持有第一級毒品之犯行後，於被發覺前，
    主動向員警自白其犯行，自首接受裁判，此有本院公務電話
    紀錄在卷可稽（本院卷第14頁），應依刑法第62條前段規定
    減輕其刑，並依刑法第71條第1 項先加後減之。
四、科刑：
  1.爰審酌施用毒品之行為不僅戕害自身身心健康，亦間接影響
    社會治安，被告前經觀察、勒戒、強制戒治後，仍未能戒斷
    毒癮，顯見其對毒品之依賴情形非輕，實因使被告暫與毒品
    之誘惑隔離，促其斷絕毒害，並考量被告犯後坦承犯行，扣
    案毒品之數量並非甚鉅等一切情狀，另參考檢察官求刑之意
    見，分別量處如主文所示之刑，並定應執行刑。
  2.扣案之白色粉末1 包（驗前淨重0.059 公克，驗餘淨重0.05
    1 公克，含包裝袋1 只），確屬第一級毒品海洛因無訛，此
    有前開高雄市立凱旋醫院濫用藥物成品檢驗鑑定書1 紙附卷
    足憑，而裝盛該等毒品之包裝袋1 只，其中亦含有無法析離
    之第一級毒品海洛因，應依毒品危害防制條例第18條第1 項
    前段規定諭知沒收銷燬之；至鑑驗耗用之毒品海洛因既已滅
    失，即無庸再予宣告沒收銷燬，附此敘明。
據上論斷，應依刑事訴訟法第273 條之1 第1 項、第299 條第1
項前段，毒品危害防制條例第10條第1 項、第11條第1 項、第18
條第1 項前段，刑法第11條、第47條第1 項、第62條前段、第51
條第5 款，判決如主文。
本案經檢察官甲○○到庭執行職務。
中    華    民    國    99    年    5     月    28    日
                  刑事第十庭  法  官  蔡書瑜
以上正本證明與原本無異。
如不服本判決應於收受送達後10日內向本院提出上訴書狀，並應
敘述具體理由；如未敘述上訴理由者，應於上訴期間屆滿後20日
內向本院補提理由書（均須按他造當事人之人數附繕本）「切勿
逕送上級法院」。
中    華    民    國    99    年    5     月    28    日
                              書記官  楊明月
附錄：論罪法條
毒品危害防制條例第10條第1項
施用第一級毒品者，處 6 月以上 5 年以下有期徒刑。
毒品危害防制條例第11條第1項
持有第一級毒品者，處3 年以下有期徒刑、拘役或新臺幣5 萬元
以下罰金。

司法院資訊處製作；財團法人民間司法改革基金會備份。
